臺灣高等法院刑事判決　　　　　　　　100年度上訴字第388號
上　訴　人
即　被　告　林志定
上列上訴人因毒品危害防制條例案件，不服臺灣板橋地方法院99
年度訴字第3357號，中華民國99年12月22日第一審判決（起訴案
號：臺灣板橋地方法院檢察署99年度毒偵字第7238號；嗣於原審
準備程序進行中，被告就被訴事實為有罪之陳述，經原審告知簡
式審判程序意旨，並聽取當事人之意見後，原審合議裁定依簡式
審判程序進行），提起上訴，本院判決如下：
    主  文
上訴駁回。
    理  由
一、按依刑事訴訟法第350 條、第361 條、第362 條、第367 條
    規定，不服地方法院之第一審判決而上訴者，須提出上訴書
    狀，並應敘明具體理由，為上訴必備之程式；其所提出之書
    狀未敘述上訴理由，或僅曾以言詞陳述上訴理由者，均應於
    上述期間屆滿後20日內補提理由書於第一審法院。第一審法
    院經形式審查，認逾期未補提上訴理由者，應定期間先命補
    正；逾期未補正者，為上訴不合法律上之程式，應以裁定駁
    回。倘已提出上訴理由，但所提非屬具體理由者，則由第二
    審法院以上訴不合法律上之程式，判決駁回。而所謂具體理
    由，必係依據卷內既有訴訟資料或提出新事證，指摘或表明
    第一審判決有何採證認事、用法或量刑等足以影響判決本旨
    之不當或違法，而構成應予撤銷之具體事由，始克當之（例
    如：依憑證據法則具體指出所採證據何以不具證據能力，或
    依憑卷證資料，明確指出所為證據證明力之判斷如何違背經
    驗、論理法則）；倘僅泛言原判決認定事實錯誤、違背法令
    、量刑失之過重或過輕，而未依上揭意旨指出具體事由，或
    形式上雖已指出具體事由，然該事由縱使屬實，亦不足以認
    為原判決有何不當或違法者（例如：對不具有調查必要性之
    證據，法院未依聲請調查亦未說明理由，或援用證據不當，
    但除去該證據仍應為同一事實之認定），皆難謂係具體理由
    ，俾與第二審上訴制度旨在請求第二審法院撤銷、變更第一
    審不當或違法之判決，以實現個案救濟之立法目的相契合，
    並節制濫行上訴（最高法院97年度台上字第892 號判決參照
    ）。又第二審法院認為上訴書狀未敘述理由，依刑事訴訟法
    第367 條但書規定，始應定期間命其補正。如認上訴書狀已
    敘述理由，但其理由非屬具體，其所為上訴，即不符上訴之
    法定要件，自得逕行判決駁回，無定期命補正問題（參照最
    高法院97年度台上字第3599號判決要旨）。
二、本件原審判決略以：被告林志定前於民國（下同）87年間
    及88年間因施用毒品案件，先後經臺灣板橋地方法院以87年
    度毒聲字第1467號、88年度毒聲字第5169號裁定令入勒戒處
    所觀察、勒戒後，均認無繼續施用毒品傾向，由臺灣板橋地
    方法院檢察署檢察官分別以87年度偵字第15173 號及88年度
    偵字第15084 號、88年度毒偵字第369 號為不起訴處分確定
    。於89年間，復因施用第一、二級毒品案件，經同法院以
    89年度毒聲字第3556號裁定令入戒治處所施以強制戒治1 年
    ，於90年5 月28日停止戒治，所餘期間付保護管束，迄同年
    8 月2 日保護管束期滿未經撤銷，視為強制戒治期滿執行完
    畢，該次施用毒品之行為並由檢察官提起公訴，經同法院以
    89年度訴字第2142號分別判處有期徒刑7 月、4 月，應執行
    有期徒刑9 月確定，於91年5 月7 日縮刑期滿執行完畢。
    於92年間，再因施用第一級毒品案件，經同法院以92年度毒
    聲字第1285號裁定令入戒治處所施以強制戒治1 年，自92年
    4 月22日開始執行強制戒治，嗣於93年1 月9 日因毒品危害
    防制條例修正釋放出所，而其施用第一級毒品部分，嗣經同
    法院以92年度訴字第1913號判處有期徒刑1 年確定，並於94
    年1 月8 日執行完畢。再於95年間，因施用第一、二級毒
    品案件，經同院以95年度訴字第2863號判決分別判處有期徒
    刑11月、6 月，應執行有期徒刑1年3月確定，嗣再經同法院
    以96年度聲減字第7791號裁定減刑並定其應執行刑為有期徒
    刑7 月又15日，於97年1 月18日執行完畢。又於97年間因
    偽造文書及施用毒品等案件，經同院以97年度訴字第1024號
    判決分別判處有期徒刑6 月、1 年，應執行有期徒刑1 年4
    月確定，甫於99年2 月10日縮刑期滿執行完畢。詎被告林志
    定仍不知悔改，明知海洛因係毒品危害防制條例所稱之第一
    級毒品，不得施用、持有，竟仍基於施用第一級毒品之犯意
    ，於99年5 月18日為警採尿回溯前26小時內之某時許，在其
    位於臺北縣三重市○○街76號住處（起訴書略載施用地點部
    分，應予補充），將海洛因用水稀釋後注射之方式，施用第
    一級毒品海洛因1 次，嗣因其為毒品列管人口，經警於99年
    5 月18日18時55分許通知其至警局採尿送驗，結果呈鴉片類
    陽性反應，始悉上情。並以上開事實，業據被告於偵查中、
    原審準備程序及審理時坦承不諱，而被告於前揭時、地為警
    所採尿液送臺灣檢驗科技股份有限公司檢驗結果，發現確有
    嗎啡陽性反應，則有該公司99年6 月7 日用藥物檢驗報告、
    臺北縣政府警察局三重分局查獲毒品案件被移送者姓名、代
    碼對照表各乙紙在卷可憑。次查，該檢驗中心係先以酵素免
    疫分析法（EIA） 篩驗，其尿液中海洛因代謝物嗎啡濃度超
    出檢測範圍，再以氣相層析質譜儀分析法（GC／MS）確認；
    其檢驗方法係以「氣相層析儀」先將物質氣化後，再經分析
    管分離，由於各種物質之沸點及對管柱之吸附力不同，在經
    過檢測器（Detector）測定後，表現出不同之滯留時間（Re
    tension time），以滯留時間來判斷係何種物質；再利用「
    質譜儀」為檢測器，將物質撞擊成碎片，記錄其質譜圖。因
    每個化合物之鍵結能力不同，故不同之物質會有其特定之質
    譜圖，因此在物質之判斷上有如指紋之鑑定，在理論上，扣
    除人為因素，其精確度已接近百分之百。次按海洛因經注射
    或吸入人體後，約80% 於24小時內自尿中排出，一般而言，
    尿液中能否驗出嗎啡陽性反應與其投與量、投與途徑、採尿
    時間、個人體質及檢測方法之靈敏度有關，國外曾有文獻報
    導注射6 毫克之海洛因鹽酸鹽，其代謝物嗎啡之平均可檢出
    時限約為26小時，業經行政院衛生署藥物食品檢驗局於81年
    9 月8 日以藥檢壹字第8114885 號函述綦詳。被告上開所採
    尿液送驗結果既有嗎啡陽性反應，顯見被告供承其於採尿前
    確有施用毒品海洛因乙情非虛，足證被告前開自白應與事實
    相符，應予信實。再查被告前於87年間及88年間因施用毒品
    案件，先後經原審法院以87年度毒聲字第1467號、88年度毒
    聲字第5169號裁定令入勒戒處所觀察、勒戒後，均認無繼續
    施用毒品傾向，由臺灣板橋地方法院檢察署檢察官分別以87
    年度偵字第15173 號及88年度偵字第15084 號、88年度毒偵
    字第369 號為不起訴處分確定，惟其於該次觀察、勒戒執行
    完畢後5 年內，反覆再犯如事實欄所載之施用毒品犯行，有
    本院被告前案紀錄表附卷可憑，被告既已於觀察、勒戒5 年
    內再犯施用毒品，顯見其再犯率甚高，原實施觀察、勒戒或
    強制戒治，已無法收其實效，即應直接依該條例第10條處罰
    （最高法院97年度第5 次刑事庭會議決議、98年度台非字第
    12號、第56號判決意旨參照）。因認被告所為，係犯毒品危
    害防制條例第10條第1 項之施用第一級毒品罪。其施用前持
    有海洛因之低度行為，應為施用之高度行為所吸收，不另論
    罪。又被告前有如事實欄所載之論罪科刑執行情形，有本院
    被告前案紀錄表附卷可憑，其於受徒刑執行完畢後5 年內，
    故意再犯本件有期徒刑以上之罪，為累犯，應依刑法第47條
    第1 項加重其刑。並審酌被告前經觀察、勒戒及強制戒治，
    仍未能戒斷其施用毒品之惡習，惟其犯後坦承其過，態度良
    好，並主動至臺北市立聯合醫院昆明院區接受美沙東藥物取
    代治療，有該院出具之診斷證明書乙紙在卷可憑，堪認其犯
    後確有悔意，再核施用毒品屬於自殘行為，犯罪手段尚屬輕
    微，及其犯罪動機、目的、生活狀況、智識程度、所生危害
    等一切情狀，量處有期徒刑10月。
三、查本件經原審於99年12月22日判決後，被告雖於100 年1 月
    7 日提起上訴，其上訴書狀僅記載：「狀為不服臺灣板橋地
    方法院99年度訴字第3357號因違反毒品危害防制條例被判處
    有期徒刑10月，特依法定期間內依法提出聲明上訴，其上訴
    理由請後補」，未敘述任何上訴理由；嗣於100 年1 月21日
    補敘其上訴理由略稱：「一、按被告施用第一級毒品並未遭
    警查獲，而是根據被告尿液檢驗及被告之供述而以定罪。二
    、按被告並未當場被查獲吸食，於犯後坦承犯行不諱，有利
    於犯罪之偵查、審理終結，併以科刑10月，刑責未免過苛，
    對被告犯罪後態度未加以審酌而為有利於被告之判決，亦有
    不妥」云云。惟查原審判決既已詳細記載認定被告犯罪之證
    據及理由，並已審酌：「被告前經觀察、勒戒及強制戒治，
    仍未能戒斷其施用毒品之惡習，惟其犯後坦承其過，態度良
    好，並主動至臺北市立聯合醫院昆明院區接受美沙東藥物取
    代治療，有該院出具之診斷證明書乙紙在卷可憑，堪認其犯
    後確有悔意，再核施用毒品屬於自殘行為，犯罪手段尚屬輕
    微，及其犯罪動機、目的、生活狀況、智識程度、所生危害
    等一切情狀」始為量刑，且被告自88年間起即確有多次施用
    毒品前科，有本院被告前案紀錄表在卷可參，則原審判決既
    已詳細記載認定被告犯罪之證據及理由，並已審酌關於刑法
    第57條科刑之一切情狀，在適法範圍內行使其量刑之裁量權
    ，核無違法或不當之情形。況被告所犯毒品危害防制條例第
    10條第1 項之施用第一級毒品罪，其法定刑為6 月以上5 年
    以下有期徒刑之罪，而被告為累犯，應加重其刑，則其宣告
    刑最少不得低於7 個月，是原審依其情節量處有期徒刑10月
    ，尚無失諸過重而違反罪刑相當原則可言。是被告提出本件
    上訴理由，對於原審判決究有何具體事由，致判決不當或違
    法，無一語涉及，顯未依據卷內既有訴訟資料或提出新事證
    ，指摘或表明原審判決有何採證認事、用法或量刑等足以影
    響判決本旨之不當或違法，或足以影響原判決，構成應撤銷
    之具體事由（最高法院97年度台上字第3267號、第3037號、
    第4525號判決要旨參照）。綜上開判決意旨，本件上訴不合
    上訴之法定要件，應予駁回，並不經言詞辯論為之。
據上論斷，應依刑事訴訟法第367 條前段、第372 條，判決如主
文。
中    華    民    國   100    年    1     月    31    日
                  刑事第十四庭  審判長法  官  陳志洋
                                      法  官  遲中慧
                                      法  官  謝靜慧
以上正本證明與原本無異。
如不服本判決，應於收受送達後10日內向本院提出上訴書狀，其
未敘述上訴之理由者並得於提起上訴後10日內向本院補提理由書
（均須按他造當事人之人數附繕本）「切勿逕送上級法院」。
                                      書記官  陳泰寧
中    華    民    國   100    年    2     月    1     日
附錄本案論罪科刑法條全文：
毒品危害防制條例第10條第1項：
施用第一級毒品者，處六月以上五年以下有期徒刑。